【裁判字號】    99,交訴,76
【裁判日期】    990427
【裁判案由】    肇事逃逸罪
【裁判全文】
臺灣臺中地方法院刑事判決              99年度交訴字第76號
公  訴  人  臺灣臺中地方法院檢察署檢察官
被      告  甲○○
上列被告因肇事逃逸罪案件，經檢察官提起公訴（99年度撤緩偵
字第90號) ，被告於準備程序中就被訴事實為有罪之陳述，於聽
取當事人之意見後，經本院合議庭裁定由受命法官獨任進行簡式
審判程序，判決如下：
    主  文
甲○○駕駛動力交通工具肇事，致人受傷而逃逸，處有期徒刑陸
月，如易科罰金，以新臺幣壹仟元折算壹日。緩刑貳年。
    事  實
一、甲○○於民國98年3 月16日上午11時許，駕駛車牌號碼PI-3
    551 號自用小客車，沿臺中市南屯區○○○路由東南往西北
    方向行駛，嗣於同日上午11時45分許，行經向心南路與文心
    南七路交岔口，甲○○竟貿然在該路口右轉至文心南七路上
    ，致原本騎乘車牌號碼269-BXB 號普通重型機車，行駛在甲
    ○○所駕車輛右後方之乙○○，因閃避不及，而遭甲○○所
    駕車輛之車尾碰撞到其身體後，致乙○○當場人車倒地，因
    而受有左腳踝挫傷併擦傷及左手擦傷之傷害（甲○○所涉過
    失傷害部分未據告訴，亦未經檢察官起訴）。詎甲○○明知
    其有駕駛上開車輛肇事致乙○○受傷之情事，竟仍基於肇事
    逃逸之故意，未返回現場查看乙○○之受傷情形，並留在車
    禍現場施以救助行為或報警處理，反逕自駕車逃離現場。嗣
    經路人報警，由乙○○提供肇事車輛之車牌號碼予員警後，
    而查悉上情。
二、案經臺中市警察局第四分局報告臺灣臺中地方法院檢察署檢
    察官偵查起訴。
    理  由
一、按被告以外之人於審判外之言詞或書面陳述，除法律有規定
    者外，不得作為證據。前項規定，於法院以簡式審判程序或
    簡易判決處刑者，不適用之，刑事訴訟法第159 條定有明文
    。查本案被告甲○○因肇事逃逸罪案件，經檢察官提起公訴
    ，被告於準備程序中就其所為犯行為有罪之陳述，經法官告
    知簡式審判程序之旨，並聽取公訴人、被告之意見後，合議
    庭裁定由受命法官獨任進行簡式審判程序，且無刑事訴訟法
    第159 條第1 項規定之適用，合先敘明。
二、本院認定被告甲○○有罪之證據如下：
（一）被告甲○○於偵查及本院審理中之自白。
（二）證人即被害人乙○○於警詢中之證述。
（三）卷附道路交通事故現場圖、道路交通事故調查報告表、中
      山醫學大學附設醫院診斷證明書、疑似道路交通事故肇事
      逃逸追查表、道路交通事故初步分析研判表、車牌號碼PI
      -3551 號自用小客車行車執照影本、臺中市南屯區調解委
      員會調解筆錄各1 份、道路交通事故談話紀錄表2 份及現
      場照片14張附卷可稽（見警卷第10頁至第29頁）。
（四）依上開證據調查結果可知，被告業於偵查中供稱：當時是
      停等紅綠燈，車子係靜止，突然間車子震動一下，往後看
      時，沒看到什麼，即開車離去，約經過1 分鐘，有路人追
      上告知撞到人，但因與客戶約好看房子，且認為係別人撞
      到其，應該沒有怎麼樣，才開車離去等語，及於本院審理
      中供稱：右轉彎時，有看到其車子右側有輛機車及騎士倒
      下，認為沒什麼事就離開了，有路人追上告知與他人發生
      碰撞，回頭看沒有怎麼樣，因急著與客戶碰面，未回到現
      場等語明確，由是足認被告在本件車禍發生之際，對於其
      所駕駛自用小客車與被害人發生碰撞，且被害人人車倒地
      等情，並非全然不知情，其竟因自己認為碰撞輕微，即未
      停車查看被害人之情況，顯見具有駕車肇事致人受傷後逃
      逸之犯意甚明，況被告就其所犯罪名亦已坦認在卷。至其
      上開所稱：係因回頭看沒有怎麼樣，急著與客戶見面，才
      離開現場云云，要無礙於其所犯肇事逃逸罪之認定。
（五）綜上所述，足認被告上揭任意性自白，核與事實相符，洵
      堪採信。是本件事證明確，被告犯行洵堪認定。
三、核被告甲○○所為，係犯刑法第185 條之4 之肇事致人受傷
    而逃逸罪。爰審酌被告於上開時地駕車肇事，致被害人受傷
    後，未停車查看被害人之受傷情形，並留在車禍現場施以救
    助行為或報警處理，反逕自駕車逃離現場，其行為恐致錯失
    救護良機，易使交通事故所致危害擴大，惡性非輕，固應施
    以嚴懲，俾知警惕，惟本院斟酌被告就其所犯過失傷害部分
    業與被害人成立調解損害賠償完畢，有臺中市南屯區調解委
    員會調解筆錄1 份在卷可考（見警卷第28頁），併斟酌被告
    之品行尚可、智識程度為高中畢業、生活狀況係從事臨時工
    ，日薪1 千元，平時與父母一同居住，業已離婚，及其於犯
    罪後坦承犯行，表示悔悟，犯罪後態度尚可等一切情狀，量
    處如主文所示之刑，並諭知易科罰金之折算標準。末查，被
    告雖於91年間前因違反著作權法案件，經本院以91年度易字
    第365 號判決判處有期徒刑1 年10月，緩刑5 年確定，惟其
    於該5 年緩刑期滿後，未經撤銷緩刑，是其上揭刑之宣告，
    依刑法第76條之規定已失其效力，而與未曾因故意犯罪受有
    期徒刑以上刑之宣告者同，此有臺灣高等法院被告前案紀錄
    表1 份附卷足憑，本院審酌被告係因一時貪快，急於與客戶
    見面，短於思慮，致觸犯本案犯行，其經此偵審程序，當知
    所警惕，而無再犯之虞，是以，本院認所宣告之刑，以暫不
    執行為適當，爰依刑法第74條第1 項第1 款規定，併宣告緩
    刑如主文所示，以啟自新。
四、末按，本件被告行為後，刑法第41條第2 項至第8 項雖業於
    97年12月30日修正，經總統於98年1 月21日公布，並於98年
    9 月1 日施行。其中刑法第41條第1 、3 、8 項再於98年12
    月15日修正其文字、第7 項刪除「裁判」2 字，同時增訂同
    條文第9 、10項之規定後，經總統於98年12月30日公布，並
    於99年1 月1 日施行。而按行為後法律有變更者，適用行為
    時之法律，但行為後之法律有利於行為人者，適用最有利於
    行為人之法律，刑法第2 條第1 項定有明文，係採從舊從輕
    之原則。而所謂法律有變更，係指足以影響行為之可罰性範
    圍及其法律效果之法律修正而言，易科罰金、易服勞役之折
    算標準及其期限涉及裁量權之行使，屬於科刑規範事項，其
    折算標準於裁判時並應於主文內諭知，與一般純屬執行之程
    序有別，是如新舊法對易科罰金、易服勞役之折算標準及期
    限各有不同時，應依前揭規定，比較適用最有利於行為人之
    法律，有最高法院96年度台非字第58號、第234 號判決可資
    參照，惟有關易服社會勞動折算標準為6 小時折算1 日，期
    限為最長1 年，修正後刑法第41條第2 項、第3 項、第5 項
    已定有明文，其標準係屬固定，並不涉及法院裁量權之行使
    ，非屬科刑規範事項變更，而本件又無修正後刑法第41條第
    9 、10款之情形，至上開修正後刑法第41條第1 、3 、7 、
    8 項則屬文字之修正刪改，均不生新舊法比較之問題，故本
    件無刑法第2 條法律變更規定之適用。又依刑事訴訟法第47
    9 條第2 項規定，可知該易服社會勞動乃係屬執行檢察官之
    權限，是本件自無須再於主文中另諭知易服社會勞動之折算
    標準，附此敘明。
據上論斷，應依刑事訴訟法第273 條之1 第1 項、第299 條第1
項前段，刑法第185 條之4 、第41條第1 項前段、第74條第1 項
第1 款，判決如主文。
本案經檢察官張容姍到庭執行職務。
中    華    民    國    99    年    4     月    27    日
                  交通法庭    法  官    胡芷瑜
以上正本證明與原本無異。
如不服本判決，應於收受送達後10日內向本院提出上訴書狀，並
應敘述具體理由；其未敘述上訴理由者，應於上訴期間屆滿後20
日內向本院補提理由書（均須按他造當事人之人數附繕本）「切
勿逕送上級法院」。
                                書記官  沈慧玲
中    華    民    國    99    年    4     月    27    日
附錄論罪科刑法條全文：
刑法第185條之4：
駕駛動力交通工具肇事，致人死傷而逃逸者，處六月以上五年以
下有期徒刑。

司法院資訊處製作；財團法人民間司法改革基金會備份。
